臺灣彰化地方法院民事判決　　　　　　　　　　　　　九十三年度家訴字第四五號
　　原　　　告　乙○○
　　被　　　告　甲○○
右當事人間宣告改用分別財產制事件，本院於中華民國九十四年一月廿七日言詞辯論
終結，判決如左：
    主    文
准原告與被告改用夫妻分別財產制。
訴訟費用由被告負擔。
    事    實
一、原告主張：
（一）按民法第一千零一十條第一、二項規定：「夫妻之一方有左列各款情形之一時
      ，法院因他方之請求得宣告改用分別財產制：‧‧‧夫妻之總財產不足清償總
      債務或夫妻難於維持共同生活，不同居以達六個月以上，前項規定於夫妻均適
      用之。」；又前述適用目前實務一致之見解（台灣高等法院九十三年度家上字
      第一六五等多則民事判決）均認為並不以限制無過失之一方始得請求宣告分別
      財產制為要件，謹一併說明。
（二）今查，兩造有夫妻關係，但因夫妻失和民國（下同）九十一年七月間起即不同
      居至今，且被告甲○○從九十一年間起對原告乙○○進行多件訴訟，兩造顯然
      已難於維持共同生活，其訴訟包括：１、彰化地檢署九十一年度偵字第六０九
      九、六一００號起訴書、鈞院九十一年度易字第九六０號刑事判決、台中高分
      院九十一年度上易字第二二四二號刑事判決（案由：妨害家庭案件）；２、鈞
      院九十二年度訴字第二０九號民事判決、台中高分院九十二年度上字第三三０
      號民事判決（案由：侵權行為損害賠償）；３、鈞院九十一年度婚字第六四二
      號民事判決、台灣高等法院台中分院九十三年度家上字第一二一號民事判決（
      案由：請求裁判離婚，本案上訴第三審中，尚未確定）。
（三）又查，前述各種訴訟，表面上看似歸責於原告一方，然則，兩造夫妻失和，其
      根本原因為互相相處的問題，實際上並非全為原告一方的過錯，況如上開法條
      之適用，並不以限制無過失之一方始得請求宣告分別財產制為要件。職故，兩
      造既未同居達六個月以上，且兩造因經歷多件對簿公堂之訴訟事件，夫妻感情
      已經失去，兩造已無法相互信賴，實無必要讓原告與被告維持「法定財產制」
      關係，原告自得請求鈞院宣告改成分別財產制等語，並聲明：如主文所示。
二、被告則以：伊與原告間尚有離婚訴訟，是以原告通姦為由提起，已經台灣高等法
    院台中分院判決，現原告上訴中。被告從九十一年七月開始，伊就與原告分居了
    。並聲明：請求駁回原告之訴。
三、得心證之理由：
（一）經查原告主張兩造於八十五年二月十二日結婚，結婚後因夫妻失和自九十一年
      七月間起即不同居至今，且被告從九十一年間起對原告進行多件訴訟，兩造顯
      然已難於維持共同生活等情，業據原告提出戶籍謄本、台灣高等法院九十三年
      度家上第一六五號及九十二年度家上第二一０號判決影本、台灣高等法院台南
      分院九十二年度家上字第九號判決書影本、台灣台北地方法院九十一年度家訴
      字第一三四號、九十二年度家訴字第一九號判決書影本為證，亦為被告所不爭
      執，且被告到庭陳述：兩造確實於九十一年七月開始分居迄今，且以原告通姦
      為由，提起離婚訴訟，已經台灣高等法院台中分院判決，現上訴中等語，堪認
      原告此部分之主張為真實。
（三）
惟查「夫妻之一方有左列各款情形之一時，法院因他方之請求，得宣告改用分
      別財產制：．．．二、夫或妻之財產不足清償其債務時，．．．（第一項）；
      夫妻之總財產不足清償總債務或夫妻難於維持其共同生活，不同居已達六個月
      以上時，前項規定於夫妻均適用之（第二項）。」，修正後之民法第一千零十
      條第一項第二款及第二項分別定有明文，並未限制只有「無過失之一方」於前
      開情形之下始得請求宣告改用分別財產制，蓋如夫妻感情破裂，不能繼績維持
      家庭共同生活，且事實上不同居已達六個月以上時，如原採法定財產制或係採
      分別財產制以外之約定財產制者，因彼此間既不能相互信賴，自應准其改用分
      別財產制，俾使夫妻各得保有其財產所有權、管理權及使用收益權，以減少不
      必要之困擾故也。因此，在解釋上即不得任意加以限制「無過失之一方」始得
      請求宣告改用分別財產制；換言之，修正後民法第一千零十條第一項及第二項
      之條文文義觀之，上開第二項所定得以夫妻難於維持共同生活，不同居已達六
      個月以上為由，聲請法院宣告改用分別財產制之當事人，並不以其就分居逾六
      個月之事實無可歸責原因者為限。參見台灣高等法院九十三年度家上字第一六
      五號、九十二年家上字第二一０號民事判決意旨參見。查本件兩造間已有多起
      民刑訴訟案件，衡諸兩造之夫妻感情及目前分居約二年半之久，尚且原告就被
      告提起之離婚事件，現上訴至最高法院等情，於客觀上已足認雙方確已難以維
      持共同生活，是原告與被告不同居已達約二年半之後，依據民法第一千零十條
      第二項規定，請求宣告兩造改用分別財產制，與法律規定自相符合，應予准許
      。至被告主張伊與原告間尚有離婚訴訟，係基於原告通姦為由提起，且經台灣
      高等法院台中分院判決，現原告上訴中，並提出台灣高等法院九十二年度家上
      字第一二一號判決影本一份為證。被告前開主張雖為屬實，然依上述說明，原
      告仍得依上開規定請求法院宣告改用分別財產制。況依上述情節，可見兩造感
      情已破裂，且難於繼續共同經營家庭生活，如依上開規定准兩造改用分別財產
      制，將有助於兩造儘早確定各自財產，進而確保其財產之所有、管理、處分權
      ，以避免兩造間之紛爭日益擴大，亦符合上述之修法目的
五、訴訟費用負擔之依據：民事訴訟法第七十八條。
中　　　華　　　民　　　國　　九十四　　年　　　二　　　月　　　十四　　日
                          臺灣彰化地方院家事法庭
　　　　　　　　　　　　　　　　　　　  法　　　官　張德寬
右為正本係照原本作成
如對本判決上訴應於判決送達後廿日內向本院提出上訴狀
中　　　華　　　民　　　國　　九十四　　年　　　二　　　月　　　十四　　日
                                        法院書記官　范鳳月
